高雄高等行政法院判決　　　　　　　　　　　　　　　　　九十三年度再字第一號
　　再 審 原告　中國石油股份有限公司
　　代　表　人　甲○○　董事長.
　　訴訟代理人　林合民　律師
　　再 審 被告　高雄市稅捐稽徵處
　　代　表　人　乙○○　處長
　　訴訟代表人　丙○○
右當事人間因地價稅事件，再審原告對本院中華民國九十一年九月十一日九十一年度
訴字第二八六號及最高行政法院九十二年十二月四日九十二年度判字第一六九五號確
定判決提起再審之訴。本院判決如左：
　　主  文
再審之訴駁回。
再審訴訟費用由再審原告負擔。
　　事  實
壹、事實概要：
　　緣再審原告所有坐落高雄市○鎮區○○段五０六、五０七、五一四、五一八地號
    等四筆土地，係於民國（下同）七十七年間，向訴外人台灣鋁業股份有限公司（
    以下簡稱台鋁公司）所價購，該四筆土地前屬台鋁公司時，係按工業用地特別稅
    率千分之十課徵地價稅；再審原告購買該四筆土地後，向行政院經濟部（以下簡
    稱經濟部）提報上開土地之使用計劃，雖係規劃供再審原告海域處及台營總處作
    為堆置器材、興建倉庫、油槽處理設備等用途，然提報後未以系爭土地之使用計
    畫取得工廠設立許可或工廠登記證，亦未於取得系爭土地後，依土地稅法第四十
    一條規定，於地價稅開徵四十日前，按土地使用情形申請核准按工業用地特別稅
    率核課地價稅。再審原告嗣於七十九年十月以上開土地向高雄市政府建設局申請
    興建爐管預製廠、噴砂場等，經高雄市政府建設局於七十九年十一月二十日以高
    市建設一字第一二五六九二０二號函，核准再審原告工廠設立許可，並敘明須於
    核准之日起二年內完成建廠，且於試車後三個月內辦妥工廠登記，逾期工廠設立
    許可證失效。再審原告乃持該函及檢附工廠設立許可證、建物配置平面圖等資料
    向再審被告申請按工業用地特別稅率課徵地價稅，再審被告亦准許再審原告自八
    十一年起按優惠稅率課徵地價稅在案。嗣再審被告於八十九年為地價稅稅地清查
    ，清查結果以再審原告除所屬上開五０六、五０七地號土地屬公共設施保留地，
    須按公共設施保留地稅率千分之六核減課稅外，另再審原告所屬系爭五一四、五
    一八地號土地，因不合工業用地課徵地價稅要件，應改按一般用地累進稅率核徵
    課稅，再審被告即按清查結果重行核算，核定再審原告應補繳八十四年至八十八
    年地價稅之差額新台幣（下同）二五八、四八二、四０九元，再審原告不服，申
    請復查未獲變更，循序提起訴願及行政訴訟，遞遭駁回，再審原告對已確定之本
    院九十一年度訴字第二八六號判決及最高行政法院九十二年度判字第一六九五號
    判決仍不服，遂依行政訴訟法第二百七十三條第一項第十四款規定提起本件再審
    之訴（至原告另依同法第二百七十三條第一項第一款提起再審之訴部分，本院另
    以裁定移送於最高行政法院）。
貳、兩造聲明：
一、再審原告聲明求為判決：（一）再訴願決定、訴願決定及原處分均撤銷。
                          （二）原最高行政法院九十二年度判字第一六九五號確
                                定判決及鈞院九十一年度訴字第二八六號判決均
                                撤銷。
二、再審被告聲明求為判決：駁回再審之訴。
參、兩造之爭點：
甲、再審原告主張之理由：
一、再審原告於九十三年一月二日收到最高行政法院九十二年度判字第一六九五號判
    決，有收文章可憑，法定三十日內之法定不變期間截止日為九十三年二月一日，
    因適逢星期日，順延一日至二月二日，且再審原告非居住於高雄高等行政法院管
    轄區域內，應扣除在途期間，因此再審原告於九十二年二月二日提起本件再審之
    訴，已遵守不變期間之規定。又本件再審係本於行政訴訟法第二百七十三條第一
    項第一款及第十四款事由聲明不服，依行政訴訟法第二百七十五條第三項規定，
    應專屬原高等行政法院管轄，併予說明。
二、原確定判決有行政訴訟法第二百七十三條第一項第十四款所定，就足以影響於判
    決之重要證物漏未斟酌之再審事由：原判決有漏未斟酌財政部八十三年七月六日
    台財稅字第八三一六００二０九號及八十六年二月二十日台財稅字八六一八八四
    ０九０號函釋之再審事由。
（一）再審原告於九十二年六月提出補充上訴理由狀，主張依財政部八十三年七月六
      日台財稅字第八三一六００二０九號函，公司承購原經核准按工業用地稅率課
      徵地價稅之土地，於所有權移轉後，如經稽徵機關查明其使用情形未變更，且
      符合按目的事業主管機關核定規劃使用者，仍准繼續按千分之十稅率計徵地價
      稅。
（二）再審原告又主張依財政部八十六年二月二十日台財稅字第八六一八八四０九０
      號函釋，上開第八三一六００二０九號函所指「其使用情形未變更」，應指仍
      供作工業用地使用而言。本案公司購買某公司原有，且經核准工業用地特別稅
      率課徵地價稅之土地後，如經查明仍繼續供作工廠用地使用，且符合目的事業
      主管機關核定規劃使用者，縱其產品與前手產品不同，仍應有上開函釋規定之
      適用。
（三）本件土地再審原告承購自台鋁公司時，使用分區為甲種工業區，再審原告購置
      後即供所轄高雄煉油廠等為堆放外銷桶裝柏油、ＬＮＧ海底鋼管及鋼板等大宗
      器材之倉儲，及鋼購預置場地等工業用地使用，並未變更工業用地使用情形，
      依上開財政部解釋函釋規定，自購地起仍應按千分之十工業用地特別稅率課徵
      地價稅。第一審判決卻認再審被告將本件土地改依一般用地稅率計徵地價稅並
      無違法，其判決顯有違反上開財政部函釋規定之違法事由。
（四）原判決就此項足以影響於判決且對再審原告有利之證物，原確定判決卻漏未斟
      酌，自有行政訴訟法第二百七十三條第一項第十四款之再審事由。
乙、再審被告主張之理由：
一、再審原告所主張之二個解釋函，縱使最高行政法院漏未審酌，但上開函釋之內容
    ，亦未提及要不要提出申請，據再審被告之理解或者依據土地稅法第四十條規定
    ，均須當事人提出申請，始能依法辦理，再審原告主張適用工業用地，惟均未提
    出，再審原告主張向台鋁公司購置後即供高雄煉油廠等為堆放使用，已符合解釋
    令，但是再審原告均沒有提出申請，再審被告認為須經由當事人申請後，始能進
    行審查，因為這是當事人之權利。
二、再審原告主張違反平等原則，七十七年台灣電力股份有限公司與再審原告同時奉
    令購置台鋁公司高雄市○鎮區○○段三七九地號土地，自購置後，並無工廠登記
    證，但因使用情形未變更，現仍依千分之十特別稅率課徵地價稅。此係再審原告
    主張別人個案情形，經再審被告查核後，事實並非如此，九十一年二月台電購入
    後，稅捐單位內部文件，均顯示再審被告係用一般地價來課稅，亦即以累進稅率
    來課稅，可能再審原告就此部分事實有所誤解。
    理  由
一、按「再審之訴顯無再審理由者，得不經言詞辯論，以判決駁回之。」、「有左列
    各款情形之一者，得以再審之訴對於確定終局判決聲明不服。但當事人已依上訴
    主張其事由或知其事由而不為主張者，不在此限：．．．一四、原判決就足以影
    響於判決之重要證物漏未斟酌者。」行政訴訟法第二百七十八條第二項及第二百
    七十三條第一項第十四款分別定有明文。而所謂「原判決就足以影響於判決之重
    要證物漏未斟酌」，係指足以影響判決基礎之重要證物，雖在前訴訟程序業已提
    出，然未經確定判決加以斟酌，或者忽視當事人聲明之證據而不予調查，或者就
    依聲請或依職權調查之證據未為判斷，均不失為漏未斟酌，且以該證物足以動搖
    原確定判決基礎者為限。若於判決理由項下說明無調查之必要，或縱經斟酌亦不
    足影響判決基礎之意見，即與漏未斟酌有間，不得據為再審之理由（吳明軒所著
    中國民事訴訟法八十九年九月修訂五版下冊）。且若當事人雖已主張其再審之訴
    具備行政訴訟法第二百七十三條第一項第十四款規定之要件，而經法院審查結果
    其實無此事由者，則其再審之訴即為顯無理由。
二、本件再審原告主張其所有坐落高雄市○鎮區○○段五一四、五一八地號土地承購
    自台鋁公司時，使用分區為甲種工業區，再審原告購置後即供所轄高雄煉油廠等
    為堆放外銷桶裝柏油、ＬＮＧ海底鋼管及鋼板等大宗器材之倉儲，及鋼購預置場
    地等工業用地使用，並未變更工業用地使用情形，依財政部八十三年七月六日台
    財稅字第八三一六００二０九號及八十六年二月二十日台財稅字第八六一八八四
    ０九０號函釋規定，上開土地自購地起仍應按千分之十工業用地特別稅率課徵地
    價稅，第一審判決卻認再審被告將上開土地改依一般用地稅率計徵地價稅並無違
    法，其判決顯有違反上開財政部函釋規定之違法事由，原判決就此項足以影響於
    判決且對再審原告有利之證物漏未斟酌，爰依行政訴訟法第二百七十三條第一項
    第十四款規定，提起本件再審之訴等語。
三、按「○○股份有限公司承購原經核准按工業用地稅率課徵地價稅之土地，於所有
    權移轉後，如經稽徵機關查明其使用情形未變更，且符合按目的事業主管機關核
    定規劃使用者，仍准繼續按千分之十稅率計徵地價稅。」、「按本部八十三年七
    月六日台財稅字第八三一六００二０九號函釋略以：『○○公司承購原經核准按
    工業用地稅率課徵地價稅之土地，於所有權移轉後，如經稽徵機關查明其使用情
    形未變更，且符合按目的事業主管機關核定規劃使用者，仍准繼繼按千分之十稅
    率計徵地價稅』之規定，其中所稱：『其使用情形未變更』乙節，依該函釋意旨
    ，應指仍供作工業用地使用而言。本案振安鋼鐵股份有限公司購買安統實業股份
    有限公司原有，且經核准按工業用地特別稅率課徵地價稅之土地後，如經查明仍
    繼續供作工廠用地使用，且符合按目的事業主管機關核定規劃使用者，縱其產品
    與其前手產品不同，應仍有上開函釋規定之適用。」固經財政部八十三年七月六
    日台財稅字第八三一六００二０九號及八十六年二月二十日台財稅字第八六一八
    八四０九０號函釋在案。然查，再審原告據以提出再審之事由，係以最高行政法
    院九十二年度判字第一六九五號確定判決漏未斟酌財政部上開二函釋規定，惟上
    開函釋，為主管機關財政部就原經核准按工業用地稅率課徵地價稅之土地，於所
    有權移轉後，得否繼續准予買受人按上開稅率計徵地價稅，所為意見說明，在於
    闡明法規原意，非具體案件中可以作為證明待證事實之證據，不能謂為證物，難
    認原判決有漏未斟酌證物之情事（最高行政法院九十二年度判字第一七五三號判
    決參照）。退一步言之，縱認上開財政部函釋屬證物性質，然再審原告並未於本
    院原判決訴訟程序中聲明或提出，而係於上訴最高行政法院時始於九十二年六月
    三日所提出之補充上訴理由狀中述及，揆諸首揭說明，亦無行政訴訟法第二百七
    十三條第一項第十四款規定「原判決就足以影響於判決之重要證物漏未斟酌」可
    言，再審原告自不得主張本院九十一年度訴字第二八六號判決具有該款再審事由
    。
四、綜上所述，再審原告之主張既不足取，其依行政訴訟法第二百七十三條第一項第
    十四款規定，以原判決就足以影響於判決之重要證物漏未斟酌為由，求予撤銷改
    判原確定判決云云，經本院審酌原審最高行政法院九十二年度判字第一六九五號
    暨本院九十一年度訴字第二八六號判決，並無再審原告所主張得提起再審之訴之
    事由，再審原告提起本件再審之訴，顯無再審理由，爰不經言詞辯論，逕以判決
    駁回之。
五、再審原告另依行政訴訟法第二百七十三條第一項第一款規定提起再審之訴部分，
    依同法二百七十五條規定專屬最高行政法院管轄，由本院另以裁定移送最高行政
    法院審判，附此敘明。
六、據上論結，本件再審之訴為顯無理由，依行政訴訟法第二百七十八條第二項、第
    九十八條第三項前段，判決如主文。
中　　　華　　　民　　　國    九十三　　年　  　四　　　月　　二十三　　日
                              高雄高等行政法院第一庭
                                          審判長法官　  陳光秀
                                          法      官　  楊惠欽
                                          法      官　  李協明
右為正本係照原本作成。
如不服本判決，應於判決送達後二十日內向本院提出上訴書狀，其未表明上訴理由者
，應於提起上訴後二十日內向本院提出上訴理由書（須按對造人數附繕本）；如於本
判決宣示或公告後送達前提起上訴者，應於判決送達後二十日內補提上訴理由書（須
附繕本）。未表明上訴理由者，逕以裁定駁回。
提起上訴應預繳送達用雙掛號郵票七份（每份三十四元）。
中　　　華　　　民　　　國    九十三　　年　  　四　　　月　　二十三　　日
                                          法院書記官    周良駿
